臺灣臺中地方法院民事判決　99年度訴字第1816號
原　　　告　林雨萱
訴訟代理人　許智捷　律師
被　　　告　謝淑媛
上列當事人間請求清償借款事件，本院於民國100年7月25日言詞
辯論終結，判決如下：
    主      文
被告應給付原告新台幣玖拾肆萬柒仟元。
原告其餘之訴駁回。
訴訟費用由被告負擔百分之九十六，餘由原告負擔。
本判決於原告以新台幣參拾壹萬伍仟柒佰元供擔保後，得假執行
。但被告以新台幣玖拾肆萬柒仟元為原告預供擔保後，得免為假
執行。
原告其餘假執行之聲請駁回。
    事實及理由
一、本件原告起訴主張：被告前於民國（下同）97年4月1日、10
    日、24日、5月6日、7 日先後向原告借款新台幣（下同）10
    萬元、10萬元、10萬元、5萬元、5萬元；同年6月10日、7月
    31日、8月5日、9月1日及10月16日又向原告各借10萬元、10
    萬元、5萬元、10萬元、15萬元；復於同年11月17 日再向原
    告借10萬元，前後共借得100萬元。均由原告以10 萬元每月
    3,000 元之利息，第一個月預扣利息之方式，以現金交付予
    原告，第一個月以後，嗣每月利息以每10 萬元，利息2,500
    元（即較第1個月，少500元）每月利息，由被告交付予伊。
    嗣被告借滿100 萬元之後，次期之利息曾由被告親至原告住
    處交付2 萬元。惟此以後，被告即未再如數支付利息。嗣經
    雙方協商，達成協議，由被告按月清償本金1萬元，並繳付2
    ,000元之利息。然被告亦僅於嗣後之98年12月11日償還本金
    1萬元，及繳付利息2,000元，99年1月11日再還本金1萬元，
    繳付利息2,000元，99年2月11日則僅清償3,000 元。此後即
    分文未償，計被告共僅交付本金2萬3千元，尚餘96 萬7千元
    本金及利息未為清償。爰依消費借貸之法律關係，提起本件
    訴訟，請求被告返還預扣利息及上開清償金額以外之本金。
    訴之聲明：(1)被告應給付原告967,000 元。(2)願供擔保，請
    准宣告假執行。
二、被告則以，伊並未向原告借款，而是原告與伊投資基金，且
    原告投資亦無拿出其所謂之100 萬元，投資的事業有虧損，
    伊亦已經補償與原告一些金額。另其與原告之間金錢的往來
    ，都是保險費用的進出。因為當時以保單質借都是零利率，
    原告借款出來後，都是跟我買保單，後來是因為基金虧損，
    伊亦有金錢出來補償原告。是本件原告之請求，要無理由等
    語，資以抗辯。
三、原告主張之上揭事實，已據其提出被告於97年10月16日所立
    之債權證書為證。被告雖否認其上「謝淑媛」之署押，非其
    所為。惟經本院將上開債權證書上「謝淑媛」之署押與被告
    所不爭執為其簽名之新光人壽要保書及相關資料多紙、保險
    單借款晶片金融卡申請書等資料上「謝淑媛」之署押，送請
    法務部調查局鑑定，其結果上開債權證書上「謝淑媛」之署
    押，兩者之筆跡筆劃特徵相同，此有卷附之法務部調查局鑑
    定書100年1月25日、調科貳字第100000022290號鑑定書可稽
    。是兩造就消費借款之意思表示一致，要堪認定。被告空言
    否認，上開債權證書之真正，自無可採，先予敘明。
四、次查，證人張惠鈞於審理中證稱：「（在97年7、8月間，是
    否見過原告拿錢給被告？）有的。當時我因為暑期輔導，中
    午就放學了，媽媽載我去臺中市第三市場那邊的新光銀行，
    從ＡＴＭ領錢，領了一大筆錢，在庭被告就出現了，媽媽就
    將整筆錢交給在庭的被告，阿姨又拿了幾張壹仟元的給媽媽
    ，之後媽媽就將筆記本交給被告簽名，而被告自己也有在自
    己的筆記本上面紀錄，他們講話都很小聲，不太想要讓我知
    道。」、「（當時原告交付多少錢給被告，你是否知道？）
    我不知道，一疊有厚度的。（被告從該疊鈔票當中拿出多少
    張給你媽媽，你是否知道？）我不太清楚。（你看過這樣的
    情形有幾次？）有二、三次，都是我母親帶我到第三市場的
    新光銀行提錢交給被告之後，每次都有簽收，每次我母親都
    是交一大筆錢，給被告，被告再從中抽取幾張1 仟元給我母
    親。（另外那幾次的時間大約是在什麼時候？）應該是97年
    7、8月間。（被告有無曾經拿錢到你們家？）在97年農曆過
    年前某天晚上，被告到我們家中，被告拿了一些錢給我母親
    ，一小小疊幾千元，講話也是小小聲，不讓我聽到，我也沒
    有去注意。（你是否知道該筆款項是什麼性質的錢嗎？是保
    險的錢還是借貸的錢或者是其他性質的錢？）當時我不知道
    ，我是事後才知道我母親借錢給被告，這是我母親跟我講的
    。（你剛剛提到97年農曆過年前講的是97年底還是97年初？
    是在你目擊原告拿錢給被告之前還是之後？）是在我看到母
    親拿錢給被告之後。（97年底被告拿這筆錢到你家給原告是
    做什麼用的嗎？）我母親借錢給被告之後，當時被告是拿利
    息來給我母親；母親借錢給被告的事情，我就是在這個時候
    知道的。（為何知道是返還利息？你是否有聽到？）我沒有
    聽到，我有向母親詢問，母親當時告訴我的。」等語（見本
    院100年6月13日審理筆錄）。是以，原告因借貸而交予被告
    金錢之事實，亦堪信為真實。參諸，被告所簽名之上開債權
    證書所載內容，堪認原告所述（一）之事實為真實。
五、按債權人除前條限定之利息外，不得以折扣或其他方法，巧
    取利益。民法第206條，定有明文。依最高法院29 年度上字
    第1306號判例所示要旨及63年度第6 次民庭庭推總會議決議
    （三）「利息先扣之消費借貸，其貸與之金額應以利息預扣
    後實際交付予借用人之金額為準。」。依此而言，原告稱被
    告每向伊借款，均由原告以10萬元每月3,000元之利息，第1
    個月預扣利息之方式，以現金交付予原告，第一個月以後，
    嗣每月利息以每10萬元，利息2,500元（即較第1個月，少50
    0 元）每月利息，由被告交付予伊。本件被告既係於（一）
    所述之時間先後向原告借款100 萬元。則原告於交付借款予
    被告前利息已預扣30,000元之利息，要堪認定。是原告貸款
    予被告之金額應係97萬元，而非100 萬元。準此，再扣除原
    告所稱被告已清償之23,000元本金。是被告尚積欠原告之金
    額為947,000元，堪可信為真實。
六、次按，借用人應於約定期限內，返還與借用物種類、品質、
    數量相同之物，未定返還期限者，借用人得隨時返還，貸與
    人亦得定一個月以上之相當期限，催告返還。民法第478 條
    ，定有明文。本件被告既向原告借款97萬元，已清償23,000
    元，尚有947,000 元之借款，尚未清償，則原本於消費借貸
    之法律關係，請求被告如數返還上開借款，洵屬適法，自應
    予以准許，逾此範圍外之請求，於法即屬無據，應予駁回。
    其假執行之聲請，既失所附麗，爰一併予以駁回。
七、本判決原告陳明供擔保請准為假執行之宣告，核無不合，爰
    酌定相當之擔保金額，予以准許。並依職權酌定相當之擔保
    金額，為被告免為假執行之宣告。
八、據上論結，本件原告之訴為一部有理由，一部無理由，依民
    事訴訟法第79條、第390條第1項、第392條第2項，判決如主
    文。
中    華    民    國   100    年    8     月    10    日
                  民事第二庭    法  官  陳添喜
正本係照原本作成。
如對本判決上訴，須於判決送達後20日內向本院提出上訴狀。如
委任律師提起上訴者，應一併繳納上訴審裁判費。
中    華    民    國   100    年    8     月    10    日
                                書記官